臺灣新竹地方法院民事判決　　　　96年度重訴字第11號
原　　　告　長安國際開發股份有限公司
法定代理人　子○○
訴訟代理人　張麗玉律師
被　　　告　丑○○
　　　　　　庚○○
　　　　　　　　　　　　號
　　　　　　辛○○
　　　　　　癸○○
　　　　　　壬○○
　　　　　　戊○○
　　　　　　甲○○
　　　　　　　　　　　　9樓
前列六人共同
訴訟代理人　彭國良律師
上列當事人間土地所有權移轉登記事件，本院於民國97年8月20
日辯論終結判決如下：
    主  文
原告之訴駁回。
訴訟費用由原告負擔。
    理  由
一、程序部分：本件被告丑○○經合法通知，未於言詞辯論期日
    到場，核無民事訴訟法第三百八十六條所列各款情形，爰依
    原告之聲請，由其一造辯論而為判決。
二、原告起訴主張略以，
（一）原告前委任被告丑○○向被告庚○○、辛○○、癸○○、
      壬○○、戊○○、甲○○等（以下簡稱被告庚○○等六人
      ）購買其所有坐落新竹縣新埔鎮○○○段如附表所示土地
      （以下簡稱系爭土地），並以被告丑○○之名義訂定不動
      產買賣契約書，依各該買賣契約書第三條之約定，被告庚○○等六人應於民國80年11月20日交付移轉文件辦理所有
      權登記，原告於95年6月5日以郵局存證信函要求辦理土地
      過戶事宜，惟被告等均來函主張時效抗辯，拒絕過戶。
（二）按請求權因十五年間不行使而消滅，請求權定有清償期者
      ，自期限屆滿時起即可行使，依民法第128條之規定，其
      消滅時效應自期限屆滿時起算，則本件清償期為80年11月
      20 日，期限應自該日起算，消滅時效完成日為95年11月
      20日。本件土地買賣契約之請求權時效尚未經過，原告為
      被告丑○○之委任人，受任人丑○○所取得系爭土地買賣
      權利，依民法第541條規定應移轉於委任人之原告，原告
      特請求被告丑○○移轉系爭土地買賣之權利，如訴之聲明
      第1項所示。又依上開不動產買賣契約書第10條約定「本
      件不動產移轉登記之權利人 (即承買人)名義約定任用甲
      方指定乙方絕不得異議」，爰請求被告庚○○、辛○○、
      癸○○、壬○○、戊○○、甲○○將系爭土地移轉予原告
      指定第三人林明珠，如聲明第2項所示。
（三）對被告之抗辯所為之陳述
      1.系爭土地係原告委任丑○○買受等情，有丑○○之聲明
        書可稽。該聲明書上印文係以丑○○之印鑑章蓋用，經
        本院於96年12月17日向新竹縣湖口鄉戶政事務所調閱丑
        ○○（身份證字號：Ｚ000000000 ）83年間留存之印鑑
        資料到院，經核對聲明書上印文與印鑑之印文，肉眼即
        可看出二者出自同一之印章，故該聲明書確係丑○○所
        出具，毋庸置疑。
      2.上開聲明書內容所載，原告委任被告丑○○購買之汶水
        坑段土地之土地款皆由長安公司支付乙節，經查系爭土
        地之買賣價款確時由原告公司以銀行支票陸續支付予被
        告等人，此有被告等簽收之收據可憑 (收據上載有支票
        號碼可證明係以支票支付價款)，其中乙○○、己○○
        、丙○○、丁○○四人（嗣與原告庭外和解，原告撤回
        起訴）部分價款全部已付清，被告庚○○、辛○○、癸○○、壬○○、戊○○、甲○○部分價款已付清百分之
        九十，尚餘一成之買賣價款未支付 (即買賣契約第三條
        第三款約定之尾款)，此事實亦為被告所不爭執。又乙○○、己○○、丙○○、丁○○四人業於97年2月23日
        與原告及丑○○達成和解允諾將系爭土地辦理移轉登記
        ，前已提出和解協議書在卷，亦可證明系爭土地確係原
        告委任被告丑○○購買之事實。
（四）聲明：
      1.被告丑○○向被告庚○○、辛○○、癸○○、壬○○、
        戊○○、甲○○所買受坐落如附表所示土地權利應移轉
        予原告。
      2.被告庚○○、辛○○、癸○○、壬○○、戊○○、甲○○應將坐落如附表所示土地所有權移轉登記予林明珠。
三、被告丑○○未於言詞辯論期日到場，亦未提出書狀作何聲明
    或陳述。
四、被告庚○○等六人之抗辯
（一）被告庚○○等人與被告丑○○定立買賣契約，其契約履行
      之對象為被告丑○○。原告主張與被告丑○○間存有委任
      關係，委任被告丑○○向被告等人購買系爭土地等情，此
      部分應經原告證明，否則難以認定原告與被告丑○○間確
      有委任關係，被告庚○○等亦無法將土地移轉登記予原告
      指定之第三人，以履行買賣契約。
（二）原告提出之聲明書，被告等否認其形式之真正及實質之真
      正。故原告應先證明該聲明書形式之真正，該聲明書始具
      證據能力。另原告與被告丁○○等四人達成庭外和解，並
      撤回對該人之起訴，但並不能以此推認原告與被告丑○○
      間之委任關係存在。
（三）聲明：請求駁回原告之訴。
五、本院之判斷
（一）原告主張其委任被告丑○○向被告庚○○等六人購買系爭
      土地，請求被告丑○○將系爭土地買賣契約之土地登記移
      轉請求權讓與原告，並依據該請求權請求被告庚○○等六
      人移轉系爭土地所有權予原告指定之第三人。被告庚○○
      等人雖不爭執與被告丑○○間就系爭土地定有買賣契約，
      惟否認原告與被告丑○○間定有委任契約，經查：
      1.原告雖提出蓋有「丑○○」印文，記載日期83年11月10
        日內容為「聲明書  茲聲明本人自七十六年六月開始受
        長安國際開發股份有限公司委託，替該公司於新竹縣長
        安村及石門村一帶購買南北窩段、汶水坑段、石門段、
        照門段等數百筆土地。上開土地之土地款及稅捐皆由長
        安公司支付與本人無涉，即令大部分土地已過戶於本人
        名下，本人亦無對上開土地權利之主張權。聲明人丑○○」之聲明書影本乙紙，主張其與被告丑○○就系爭土
        地之買賣間存有委任關係。然按私文書應由舉證人證其
        真正。但他造於其真正無爭執者，不在此限，民事訴訟
        法第357條定有明文。又按私文書應提出其原本，同法
        第352條第2項前段定有明文。原告提出之上開聲明書並
        無法提出原本，又該私文書雖蓋有「丑○○」三個字之
        印文，惟聲明書為影本，印文影印之印跡亦非清晰，該
        印文之字體雖與本院調閱之83年被告丑○○之印鑑證明
        條之印文相類似，但實無法依據肉眼比對之方式即確認
        聲明書之印文與印鑑證明條之印文出自於同一顆印章，
        亦即不能證明該印文是否為真正。依據上開規定，原告
        既無法提出聲明書之原本，又該影本之印文亦無法認定
        為真正，自難判斷該聲明書之真偽。從而，無法以該證
        明書作為認定事實之判斷基礎。且該聲明書內容上並未
        記載丑○○受委任購買之汶水坑段土地之地號，亦無法
        認定聲明書所指之汶水坑段土地即為系爭土地。又原告
        自承，該聲明係因原告欲向銀行貸款因此要求被告丑○○提出聲明書，有本院97年1月16日言詞辯論筆錄為證
        。原告欲向銀行貸款請求被告丑○○出具該聲明書，應
        係由被告丑○○提供其名下土地供作擔保之故，因此，
        該聲明書陳明之事項應指被告丑○○名下之土地而言，
        本件系爭土地並未移轉登記被告丑○○名下，自不在該
        聲明書所陳述之範圍，故該證明書記載之內容亦難證明
        原告委任被告丑○○向被告庚○○等六人購買系爭土地
        。。
      2.另原告主張被告丑○○向被告庚○○等人購買系爭土地
        支付價款均以原告公司之支票支付之，並提出被告庚○○等人之收據影本22紙，主張其上所記載之英文字及阿
        拉伯數字即為原告支票之票據號碼。惟被告抗辯，時間
        已過太久，當時價金有以現金給付亦有交付支票，但是
        否為原告公司之支票並不確定等語，且原告並未進一步
        提出證據證明，收據上之票據號碼所表彰之支票為其所
        有並經被告庚○○等人兌領，故自難以該收據上之票據
        號碼即認定原告支付被告丑○○與被告庚○○等買賣契
        約之價款。
      3.另被告乙○○、己○○、丙○○、丁○○雖與原告和解
        並訂立和解契約，撤回對被告乙○○四人之起訴，惟該
        和解係原告與被告乙○○四人間就有爭執之法律關係互
        為讓步和解，實係被告乙○○等四人對於私權之處分，
        其承認原告與被告丑○○間之委任關係，而同意將土地
        移轉原告指定之人，由其等自負和解之責，但尚難以此
        推認被告丑○○與被告庚○○間之買賣契約亦係被告丑
        ○○受原告之委任而訂定。
（二）此外，原告並無法提出其他證據證明，其與被告丑○○之
      間存有委任關係，被告丑○○與被告庚○○間之買賣契約
      係受原告委任所為。
（三）綜上，原告主張被告丑○○與被告庚○○等人間之買賣契
      約係受原告委任所為等情，因無法證明而難以認定為真正
      。從而，原告主張委任關係，依據民法第541條第2項規定
      ，訴請被告丑○○轉讓被告丑○○與被告庚○○等六人間
      買賣契約之土地移轉請求權，並依據受讓之請求權請求被
      告庚○○之等人移轉系爭土地之所有權，為無理由，無法
      准許，應駁回原告之訴。
六、兩造其餘攻擊防禦方法及舉證，因本件事證已臻明確，且與
    判決基礎不生影響，爰不一一論述，附此敘明。
七、訴訟費用負擔之依據:民事訴訟法第78條。
中　　華　　民　　國　　96　　年　　8　　月　　29　　日
                  民事第一庭    法　官　黃珮禎
以上正本係照原本作成。
如對本判決上訴，須於判決送達後20日內向本院提出上訴狀。
中　　華　　民　　國　　96　　年　　8　　月　　29　　日
                                書記官　江靜玲
